臺灣高等法院刑事判決　　　　　　　　94年度上訴字第1251號
上　訴　人　臺灣臺北地方法院檢察署檢察官
被　　　告　甲○○
上列上訴人因被告偽造文書等案件，不服臺灣臺北地方法院93年
度訴字第1088號，中華民國94年4月6日第一審判決（起訴案號：
臺灣臺北地方法院檢察署92年度偵字第18947號），提起上訴，
本院判決如下：
    主  文
原判決撤銷。
甲○○連續行使偽造私文書，足以生損害於他人，處有期徒刑陸
月，如易科罰金，以參佰元折算壹日。附表簽帳單正聯及存查聯
（或存根聯）偽造之「丙○○」署押均沒收。
    事  實
一、甲○○與丙○○之夫乙○○交往密切（於民國92年9月29 因
    妨害家庭案件經判處有期徒刑3月確定），於88年7月間某日
    ，意圖為自己不法之所有，在丙○○台北縣新店市○○街13
    巷12號住處，竊取丙○○置於皮包內之美商花旗銀行（下稱
    花旗銀行）信用卡（卡號：0000000000000000號，起訴書誤
    載為丙○○申請補發之新卡卡號0000000000000000號）得逞
    。即意圖為自己不法所有，基於行使偽造私文書及詐欺取財
    之概括犯意，於附表所示之時間至附表所載特約商店刷卡消
    費，並於特約商店刷卡消費時，在簽帳單顧客簽名欄，偽造
    丙○○之署押（並複寫署押於商店存根聯或聯合信用卡中心
    存查聯），偽以表示係信用卡持卡人丙○○消費而同意依信
    用卡契約之條款付款，並將偽造完成之簽帳單交還特約商店
    之店員核對而行使之，致使特約商店職員誤認甲○○係丙○○本人而陷於錯誤，交付附表所載金額之商品予甲○○，足
    以生損害於丙○○、特約商店及花旗銀行。嗣丙○○於同年
    7月16日發現信用卡遺失向發卡公司申請註銷補發，於隔月
    接獲簽帳單消費明細表時，始發現信用卡遭人盜刷，經丙○○調閱相關盜刷之簽帳單後，報警查悉上情。
三、案經丙○○訴由臺北市政府警察局中正第一分局報告台灣台
    北地方法院檢察署檢察官偵查起訴。
    理  由
壹、程序部分：
一、最高法院93年度台上字第3533號判決要旨：刑事訴訟法第
    159 條第1項雖規定，被告以外之人於審判外之言詞或書面
    陳述，除法律有規定外，不得作為證據。惟同法第159條之5
    第2項已規定，當事人、代理人或辯護人於法院調查證據時
    ，知有第159條第1項不得為證據之情形，而未於言詞辯論終
    結前聲明異議者，視為有前項之同意（指同條第1項之同意
    作為證據）。此乃第159條第1項所容許，得作為證據之例外
    規定之一。經查本案被告甲○○、檢察官於言詞辯論終結前
    ，均未就所調查之證據主張有刑事訴訟法第159條第1項不得
    為證據之情形（本院94年7月5日審判筆錄），是參照上開最
    高法院判決要旨，本案經調查之證據均有證據能力，合先敘
    明。
貳、實體部分：
一、訊據被告矢口否認有竊盜、行使偽造私文書及詐欺取財等犯
    行，辯稱：未偷取丙○○之信用卡，亦未盜刷丙○○之信用
    卡云云。
二、經查：
１、上開事實業據告訴人丙○○指訴綦詳（92年度偵字第18947
    號卷 (一)─以下簡稱偵一卷第25頁至第26頁、第66 頁至67
    頁、第69頁至第100頁、同上偵查卷 (二)─以下稱偵二卷，
    第20頁至第28頁、第55頁至第66頁、第102頁至第104頁、第
    129頁至第145頁、同上偵查卷 (三)─以下簡稱偵三卷，第3
    頁、第13頁至第16頁、第50頁），告訴人於88年7 月16日發
    現信用卡不見，於同年月17日即掛失補發新卡，有花旗銀行
    94年1月26日 (94)政查字第5239號函在卷可稽（原審卷二第
    2頁）；又自88年7月8日起至同年月16日告訴人花旗銀行信
    用卡經冒刷附表各筆消費，有告訴人花旗銀行信用卡消帳單
    明細表可按（偵三卷第42頁），並有簽帳單影本在卷可考（
    偵一卷第34頁至第37頁、第40頁至第56頁、第68頁、第79頁
    、第138頁、第143頁至第157頁）。
２、又上開偽造告訴人之簽帳單經送鑑定結果，並非係告訴人之
    筆跡。被告之字跡與經偽造之告訴人字跡有部分之筆劃特徵
    相似，但亦有不符之處，有法務部調查局93年7月6日調科貳
    字第09300260150號鑑定通知書在卷可按（偵三卷第45頁）
    ，而於簽帳單偽造他人簽名，為免遭發現係冒用他人之信用
    卡，當模倣他人之字跡，而刻意改變或隱藏固有之運筆習慣
    ，惟當不致全盤改變自己之運筆習慣，仍會留下部分之運筆
    特徵足供追躡。本件簽帳單所偽造告訴人之簽名，有部分之
    筆劃特徵與被告相似，部分不相符，因雖模倣他人之筆劃態
    樣，但不致一夕之間完全改變既有之運筆習慣，故鑑定結果
    ，洵合偽造他人信用卡簽帳單簽名之人情之常。
３、經偽造附表編號二88年7月8日在遠東百貨股份有限公司（以
    下簡稱遠東百貨公司）寶慶店之980元簽帳單之該筆消費，
    於遠東百貨公司銷貨驗證日報表上有登載統一編號「0000
    0000」，有該銷貨驗證日報表在卷可佐（偵一卷第第159頁
    ）。而統一編號00000000號係宏明綜合醫院之統一編號，乙○○係股東，業經乙○○供明在卷（偵一卷第27頁背面），
    被告亦坦承該事，並提出乙○○交付有記載上開統一編號之
    統一發票影本（偵三卷第53頁至第57頁），顯見被告應知悉
    上開統一編號。又被告持用之合作金庫之信用卡卡號為
    0000000000000000號，有合作金庫銀行92年7月10日合金總
    卡字第0920015765號函可稽（偵一卷第5頁），被告於88年
    間以其所有上開信用卡消費之統一發票上亦有打上同上筆被
    盜刷消費之「統一編號00000000」，有該統一發票2紙在卷
    可按（偵一卷第39頁）。再者，附表編號二經盜刷消費之時
    間，係88年7月8日19時04分27秒，該日告訴人簽退時間係20
    時45分，有告訴人提出經主管簽章之簽到、簽退資料在卷可
    查（偵一卷第138頁），該時間告訴人正在加班，絕非告訴
    人簽帳消費時陳報該統一編號，而被告曾於其刷卡消費時陳
    報使用該統一編號，又附表編號二之盜刷消費亦有陳報該統
    一編號，其豈會與被告無關？
４、告訴人證稱：88年7月8日遭盜刷980元，係皮爾卡登之褲子
    ，196 0元係2件GUCCI的衣服，店員告知同款式之衣服還吊
    在那裡等語（原審卷第56頁），並有告訴人提出被告穿著
    GUCCI上衣之照片在卷可稽（偵二卷第37頁），被告初供稱
    其有穿過一件黑色GUCCI的Ｔ恤，係其自己的，時間太久已
    忘了在何處買云云（偵二卷第103頁），嗣又改稱其有一件
    GUCCI黑色的Ｔ恤，係乙○○送的，乙○○自己亦有一件云
    云（偵三卷第9頁），被告所述即前後歧異。證人乙○○對
    於該GUCCI衣服來源，於偵查中證稱：告訴人提出照片上之
    衣服、褲子（偵二卷第75頁，按指皮爾卡登之褲子及GUCCI
    之上衣），係告訴人所買，他買了2件黑色的GUCCI，其拿給
    一件GUCCI之衣服給被告穿云云（偵二卷第119頁），於審理
    時初證稱：GUCCI之衣服係告訴人買給其與被告穿云云（本
    院94年7月5日審判筆錄），嗣又改稱告訴人有買GUCCI的衣
    服，因他看其與被告穿什麼衣服，也會跟著買什麼，其與被
    告穿的GUCCI衣服係其在仁愛遠東買的云云（本院94年7月5
    日審判筆錄），證人乙○○所述衣服之來源，不僅違背情理
    ，亦前後歧異，不足採信。顯見被告對於如何取得GUCC I
    上衣無法交代其正當來源，而證人乙○○之證言亦漏洞百出
    ，洵難採為有利於被告之認定。
５、況證人乙○○證稱：告訴人很久以前即知被告盜刷他19筆信
    用卡，只是沒有提出告訴，一直到與其鬧翻後，告其與被告
    妨害家庭、偽造文書之後才提本件告訴等語（偵二卷第119
    頁），又告訴人證稱被告住在台北市○○街，而盜刷之松青
    超市、屈臣氏、金石堂均離被告住處很近等語（原審卷 (一
    )第57頁），被告自始至終均不否認刷卡地點與其住家有地
    緣關係，僅係空言否認未盜刷。按認定犯罪事實所憑之證據
    ，並不以直接證據為限，即綜合各種間接證據，本於推理作
    用，為認定犯罪事實之基礎，如無違背一般經驗法則，尚非
    法所不許。有最高法院44年台上字第702號判例可參。由上
    事證，盜刷之信用卡簽帳單有部分之筆劃特徵與被告相似；
    其中一筆盜刷信用卡陳報行號之統一編號，竟與被告持其所
    有信用卡消費陳報之統一編號相同，而該筆消費時間告訴人
    正在加班不可能消費；被告亦穿著盜刷消費之衣服而無法交
    代其來源；而部分刷卡消費之地點亦與被告當時之住處有地
    緣關係，被告復與告訴人之先生乙○○交往密切，並非與告
    訴人無任何接觸之機會。可知被告有竊取告訴人之信用卡進
    而冒刷消費事證明確，被告犯行洵堪認定。
二、按在特約商店信用卡簽帳單上偽簽他人署押，係表示他人有
    在該特約商店消費簽帳單上所示之事項及金額之事實，而特
    約商店可據以向約定之銀行請款，銀行再轉向該他人請款之
    意，是該偽造他人署押於信用卡簽帳單之行為，自足以生損
    害於他人，應成立偽造私文書罪，有最高法院91年度台上字
    第2550號判決可參。故被告竊取告訴人之信用卡，進而持以
    盜刷消費財物，核其所為，係犯刑法第320條第1項竊盜罪、
    第216條、第210條之行使偽造私文書罪、第339條第1項之詐
    欺罪。其於簽帳單上偽造告訴人署押之行為，係偽造消費簽
    帳單文書之部分行為；又偽造上開文書後復持以行使，偽造
    私文書之低度行為，應為行使之高度行為所吸收，均不另論
    罪。被告先後多次行使偽造私文書、詐欺取財之行為，均各
    時間緊接，手法相同，且係犯構成要件相同之罪名，顯係基
    於概括犯意而為，應各依連續犯之規定以一罪論，並依法加
    重其刑。其所犯竊盜、連續行使偽造私文書、連續詐欺取財
    等罪間，有方法結果之牽連關係，應依刑法第55條之規定從
    一重之連續行使偽造私文書罪處斷。另檢察官起訴被告持告
    訴人之信用卡，於88年7月16日於翠源金銀珠寶有限公司盜
    刷1萬8千6百元，惟此部分並無簽帳單之資料提出，足供比
    對筆跡，是尚難遽認被告涉有此部分詐欺、偽造文書犯行，
    惟檢察官認此部分犯行與上開事實欄之犯罪事實有連續犯裁
    判上一罪之關係，爰就此部分不另為無罪之諭知，併此敘明
    。
三、原審判決以被告縱曾穿著與盜刷告訴人信用卡消費所購買相
    同之衣服、有小額消費習慣，盜刷消費之商店與被告有地緣
    關係、被告有使用發票上統一編號之習慣，亦不足直接或間
    接推論被告有盜取或盜刷告訴人之信用卡，且筆跡鑑定結果
    亦無法確信係被告所為，而為被告無罪之判決，固非無見，
    惟原審疏未綜衡被告既與告訴人認識並與告訴人之夫交往密
    切，告訴人之夫供稱告訴人早知被告盜刷其信用卡，盜刷財
    物與被告穿著之衣物相同，被告復無法交代衣服來源，被告
    盜刷使用之行號統一編號與其所有之信用卡消費所陳報之統
    一編號亦同，盜刷消費地點諸多在被告住處附近，字跡因被
    告偽造而刻意模倣告訴人之字跡，然仍有部分沿習被告之運
    筆習慣，經鑑定結果與被告筆劃特徵相同各情，所有證據均
    與被告有密切關聯性，該關聯性亦不違反推理及論理法則，
    原審遽為無罪之判決，殊嫌率斷，上訴意旨指摘即此，非無
    理由，自應由本院撤銷改判。爰審酌被告之素行、與告訴人
    之關係、刷卡消費所得之財物價值、所生之損害、犯後否認
    犯行，毫無悔意等一切情狀，量處如主文所示之主刑，以資
    懲儆。又查被告行為後，刑法第41條業於90年1月4日修正，
    其第1條前段為「犯最重本刑為5年以下有期徒刑以下之刑之
    罪，而受6月以下有期徒刑或拘役之宣告，因身體、教育、
    職業、家庭之關係或其他正當事由，執行顯有困難者，得以
    1元以上3元以下折算1日，易科罰金。」並於同年月10日公
    布施行，於同年月12日生效，比較新舊法之規定，以變更後
    之新法對被告有利，依刑法第2條第1項前段之規定，自應適
    用裁判時之新法，而併諭知易科罰金之折算標準。被告於附
    表簽帳單正聯及複印至存查聯，偽造之丙○○署押，均依刑
    法第219條之規定宣告沒收。
據上論斷，應依刑事訴訟法第369條第1項前段、第364條、第299
條第1項前段、刑法第2條第1項前段、第56條、第210條、第216
條、第219條、第320條第1項、第339條第1項、第55條、第41條
第1項、罰金罰鍰提高標準條例第1條前段、第2條，判決如主文
。
本案經檢察官錢漢良到庭執行職務。
中　　華　　民　　國　　94　　年　　7　　月　　19　　日
　　　　　　　　　刑事第十六庭  審判長法　官  曾德水
　　　　　　　　　　　　　　　　　　  法　官  廖紋妤
　　　　　　　　　　　　　　　　　　  法　官  杜惠錦
以上正本證明與原本無異。
如不服本判決，應於收受送達後十日內向本院提出上訴書狀，其
未敘述上訴之理由者並得於提起上訴後十日內向本院補提理由書
（均須按他造當事人之人數附繕本）。
                                      書記官  楊秋鈴
中　　華　　民　　國　　94　　年　　7 　　月　　20　　日
附錄：本案論罪科刑法條全文
中華民國刑法第210條
 (偽造變造私文書罪)
偽造、變造私文書，足以生損害於公眾或他人者，處五年以下有
期徒刑。
中華民國刑法第216條
 (行使偽造變造或登載不實之文書罪)行使第條至第條之文書者，
依偽造、變造文書或登載不實事項或使登載不實事項之規定處斷
。
中華民國刑法第320條第1項
 (普通竊盜罪、竊佔罪)
意圖為自己或第 3 人不法之所有，而竊取他人之動產者，為竊盜
罪，處五年以下有期徒刑、拘役或五百元以下罰金。
中華民國刑法第339條第1項
 (普通詐欺罪)
意圖為自己或第 3 人不法之所有，以詐術使人將本人或第 3 人
之物交付者，處五年以下有期徒刑、拘役或科或併科1000元以下
罰金。
附表：
   ┌──┬─────────┬────────────┬─────────┬────────┐
　 │編號│　　盜刷時間　　　│盜刷之地點　　　　　　　│　金　額（新台幣）│於簽帳單偽造署押│
   │    │                  │                        │                  │（正聯、存查聯）│
　 ├──┼─────────┼────────────┼─────────┼────────┤
　 │一　│88年7月8日        │印地安舞廳有限公司　　　│3124元　          │偽造「丙○○」簽│
   │    │                  │                        │                  │名於正聯壹枚，複│
   │    │                  │                        │                  │印於存查聯壹枚  │
　 ├──┼─────────┼────────────┼─────────┼────────┤
　 │二　│同      上　      │遠東百貨寶慶店　　　　　│980元　　         │同        上    │
　 ├──┼─────────┼────────────┼─────────┼────────┤
　 │三　│同      上　      │遠東百貨寶慶店　　　　　│1960元　　        │同        上    │
　 ├──┼─────────┼────────────┼─────────┼────────┤
　 │四　│88年7月10日　     │忠正大旅社有限公司　　　│1000元　　　　　　│同        上    │
　 ├──┼─────────┼────────────┼─────────┼────────┤
　 │五　│同      上　      │松青商業（股）公司信義店│870元　　         │同        上    │
　 ├──┼─────────┼────────────┼─────────┼────────┤
　 │六　│同      上　      │兄弟大飯店　　　　　　　│1447元            │同        上    │
　 ├──┼─────────┼────────────┼─────────┼────────┤
　 │七　│88年7月11日       │屈臣氏百佳股份有限公司　│284元　　　       │同        上    │
　 ├──┼─────────┼────────────┼─────────┼────────┤
　 │八　│同      上        │松青商業（股）公司信義店│252元　　　       │同        上    │
　 ├──┼─────────┼────────────┼─────────┼────────┤
　 │九　│同      上        │見達股份有限公司　　　　│585元　　　       │同        上    │
　 ├──┼─────────┼────────────┼─────────┼────────┤
　 │十　│88年7月12日       │印地安舞廳有限公司　　　│341元　　　       │同        上    │
　 ├──┼─────────┼────────────┼─────────┼────────┤
　 │十一│同      上        │大東名店股份有限公司　　│780元　　　　     │同        上    │
　 ├──┼─────────┼────────────┼─────────┼────────┤
　 │十二│88年7月13日       │印地安舞廳有限公司　　　│1881元　          │同        上    │
　 ├──┼─────────┼────────────┼─────────┼────────┤
　 │十三│同      上        │遠東百貨寶慶店　　　　　│575元　　　       │同        上    │
　 ├──┼─────────┼────────────┼─────────┼────────┤
　 │十四│88年7月14日       │遠東百貨寶慶店　　　　　│630元　　　　     │同        上    │
　 ├──┼─────────┼────────────┼─────────┼────────┤
　 │十五│同      上        │金石堂圖書股份有限公司　│90元　　　　　　  │同        上    │
　 ├──┼─────────┼────────────┼─────────┼────────┤
　 │十六│同      上        │屈臣氏百佳股份有限公司　│79元　　　　　    │同        上    │
　 ├──┼─────────┼────────────┼─────────┼────────┤
　 │十七│88年7月15日       │松青商業（股）公司信義店│304元　　　　     │同        上    │
　 ├──┼─────────┼────────────┼─────────┼────────┤
　 │十八│同      上        │見達股份有限公司　　　　│90元　　　　　　  │同        上    │
　 └──┴─────────┴────────────┴─────────┴────────┘
